臺灣高等法院刑事裁定
110年度侵聲再字第4號
再審聲請人
即受判決人  邱瑞文




上列聲請人因強盜案件，對於本院108年度侵上訴字第45號，中
華民國108年7月9日第二審確定判決（臺灣新竹地方法院107年度
侵重訴字第1號，起訴案號：臺灣新竹地方檢察署107年度偵字第
7984號），聲請再審，本院裁定如下：
    主  文
再審之聲請駁回。 
    理  由
一、再審聲請意旨略稱：㈠原確定判決認定聲請人即被告（下稱
    被告）有罪之證據有偽造情形，本案係遭檢警陷害，請求調
    查相關證物，即⑴臺灣新竹地方檢察署檢察官起訴書及本案
    偵查卷宗；⑵另竊盜案件之偵查卷宗及拘票等相關證物；⑶偵
    查中之指認犯罪嫌疑人紀錄表；⑷檢察官將檢體送驗之鑑定
    報告；⑸警察採集被告唾液之檢體證物；⑹臺灣新竹地方法院
    刑事判決書及審判筆錄（含錄音錄影光碟）；⑺疑似性侵害
    案件證物採集單；⑻原確定判決書及警卷資料；⑼另竊盜案件
    之他卷資料及監視器畫面等，並提出拘票影本、臺灣新竹地
    方檢察署點名單及報告書影本、臺灣新竹地方法院107年度
    聲字第1165號聲請撤銷處分之卷宗封面影本等件為證；㈡原
    確定判決採信證人即被害人甲女、甲女之父親(至親關係)之
    證詞，卻對於聲請人有利之證據不予採取，又未說明不採之
    理由，違反證據法則；又原確定判決採納DNA之鑑定結果，
    過程草率，且檢察官與警方係偽造相關之鑑定資料，因本案
    經警員查詢均未發現該卷宗，於逐一尋找88年存檔之資料後
    ，雖尋獲原稿，但原稿並未發現留存本案相關筆錄；另被告
    請求調取警詢之錄音進行勘驗，惟經警局偵查隊回覆因電腦
    汰舊換新，致該檔案隨同電腦一併銷燬，無法調得被告警詢
    之錄音，難道這就是「貍貓換太子」的手法，依現代科技，
    即便刪除的檔案亦可還原，藉以釐清案情；本案是從竊盜輪
    分案件衍變為強盜強制性交罪，剝了二層皮，被告不懂法律
    ，也有聲請撤銷處分之案件，是否檢警、法官為求升官發財
    而陷害被告，爰提起再審之聲請等語。
二、按有罪之判決確定後，因發現新事實或新證據，單獨或與先
    前之證據綜合判斷，足認受有罪判決之人應受無罪、免訴、
    免刑或輕於原判決所認罪名之判決者，為受判決人之利益，
    得聲請再審；此所謂新事實或新證據，指判決確定前已存在
    或成立而未及調查斟酌，及判決確定後始存在或成立之事實
    、證據，刑事訴訟法第420條第1項第6款、第3項分別定有明
    文。準此，所謂「新事實」或「新證據」，須具有未判斷資
    料性之「新規性」，舉凡法院未經發現而不及調查審酌，不
    論該事實或證據之成立或存在，係在判決確定之前或之後，
    就其實質之證據價值未曾予評價者而言。如受判決人提出之
    事實或證據，業經法院在審判程序中為調查、辯論，無論最
    終在原確定判決中本於自由心證論述其取捨判斷之理由；抑
    或捨棄不採卻未敘明其捨棄理由之情事，均非未及調查斟酌
    之情形。通過新規性之審查後，尚須審查證據之「顯著性」
    ，此重在證據之證明力，由法院就該新事實或新證據，不論
    係單獨或與先前之證據綜合判斷，須使再審法院對原確定判
    決認定之事實產生合理懷疑，並認足以動搖原確定判決而為
    有利受判決人之蓋然性存在。而該等事實或證據是否足使再
    審法院合理相信足以動搖原有罪之確定判決，而開啟再審程
    式，當受客觀存在的經驗法則、論理法則所支配，並非聲請
    人任憑主觀、片面自作主張，就已完足。如聲請再審之理由
    僅係對原確定判決之認定事實再行爭辯，或對原確定判決採
    證認事職權之適法行使，任意指摘，或對法院依職權取捨證
    據持相異評價，縱法院審酌上開證據，仍無法動搖原確定判
    決之結果者，亦不符合此條款所定提起再審之要件（最高法
    院109年度台抗字第1099號裁定意旨參照）；且按有罪之判
    決確定後，原判決所憑證物、證言、鑑定或通譯已證明其為
    偽造、變造或虛偽者，受有罪判決之人已證明其係被誣告者
    ，得聲請再審。前項情形之證明，以經判決確定，或其刑事
    訴訟不能開始或續行非因證據不足者為限，得聲請再審，刑
    事訴訟法第420條第1項第1款至第3款及第2項亦定有明文；
    又刑事訴訟法第420條第1項第1款、第2款所定原確定判決所
    憑之證物為偽造、變造或所憑之證言為虛偽，作為提起再審
    聲請之原因者，如未提出證物經判決確定為偽造、變造或證
    人經判決確定為偽證，或其刑事訴訟之不能開始、續行，非
    因證據不足之證明者，即應以裁定駁回其再審之聲請（最高
    法院80年度台抗字第650號裁定意旨參照）。另按109年1月8
    日修正，同年月10日施行之刑事訴訟法增訂第429條之3第1
    項規定，固賦予聲請人得釋明再審事由所憑之證據及其所在
    ，同時請求法院調查之權利，法院認有必要者，應為調查，
    以填補聲請人於證據取得能力上之不足。惟聲請人以發現新
    事實或新證據為由聲請再審，並聲請調查證據，法院依前述
    第429條之3第1項規定應為調查者，乃指依該證據之內容形
    式上觀察，無顯然之瑕疵，可以認為足以動搖原確定判決，
    惟若無法院協助，一般私人甚難取得者而言。例如釋明原確
    定判決所憑之鑑定方法、鑑定儀器、所依據之特別知識或科
    學理論為錯誤或不可信，請求法院送鑑定；抑或以該判決確
    定前未存在之鑑定方法或技術，就原有之證據為鑑定，發現
    其鑑定結果有足以影響原判決之情事，而該鑑定結果為法院
    以外之其他機關所保管，聲請人未能取得者，始得聲請法院
    調取該鑑定結果。此與於刑事審判程序，當事人為促使法院
    發現真實，得就任何與待證事實有關之事項，聲請調查證據
    ，且法院除有同法第163之2條第2項各款所示情形外，皆應
    予調查之境況，截然不同（最高法院109年度台抗字第38號
    裁定意旨參照）。　　
三、經查，被告甲○○前因強盜案件，經本院以108年度侵上訴字
    第45號刑事判決處刑，並於108年9月26日確定，被告於110
    年3月17日向本院聲請再審，並先後具狀陳述再審之理由、
    聲請調查與本案相關之編號⑴至⑼等證據，書狀雖未言明聲請
    再審之條文依據，惟經本院考諸書狀之真意，當可認分屬刑
    事訴訟法第429條之3第1項、第420條第1項第6款、第3項、
    第420條第1項第1款之事由，是本院就聲請人上開聲請，分
    述如下：
　㈠有關聲請人聲請調查與本案相關之編號⑴至⑼號等證據部分，
    審酌聲請人之聲請理由，均係指述原確定判決之事實認定或
    採證有誤，而就原確定判決採證、認事有無違法等情再為爭
    辯，並就原確定判決所採之證據均要求再行調查，以確認是
    否誣陷聲請人等情（見本院卷第25頁至第31頁、第43頁）。
    揆諸上開裁定意旨，顯難認係刑事訴訟法第429條之3第1項
    規定「應為調查證據」之情形，自無再行調查之必要。
　㈡另經本院調取本案刑事卷宗核閱並比對聲請人歷次所提之書
    狀及該等證物，各該聲請調查之證據，或已為原事實審法院
    判決所審酌，或為再審聲請人一己之主觀意見，徵諸其內容
    ，不外僅係對原確定判決之認定事實再行爭辯，或對採證認
    事職權之適法行使任意指摘，或對法院依職權取捨證據持相
    異評價，顯難滿足判斷資料之「新規性」；又聲請人雖提出
    之拘票影本、臺灣新竹地方檢察署點名單及報告書影本、臺
    灣新竹地方法院107年度聲字第1165號聲請撤銷處分之卷宗
    封面影本（見本院卷第45頁至第49頁），惟均難認該等證據
    與其指摘遭檢警誣陷之情事有何關聯性，亦均非經判決確定
    係偽造之證據，揆諸上開裁定意旨，顯與刑事訴訟法第420
    條第1項第6款及第3項、第420條第1項第1款所定之再審要件
    不合。
四、按聲請再審之案件，除顯無必要者外，應通知聲請人及其代
    理人到場，並聽取檢察官及受判決人之意見。但無正當理由
    不到場，或陳明不願到場者，不在此限。所稱「顯無必要者
    」，係指聲請顯屬程序上不合法且無可補正或顯無理由而應
    逕予駁回，刑事訴訟法第429條之2、法院辦理刑事訴訟案件
    應行注意事項第177條之4定有明文。故有關必要性之判斷，
    應視踐行該法定程序是否有助於釐清聲請意旨及所主張之再
    審事由，自未排除法院於認有程序上不合法、顯無理由或應
    逕予開啟再審程序時，得不經踐行該法定程序並逕為裁定，
    故基於立法者就聽審權保障與考量司法資源有限性之合理分
    配，法院自得依據個案情節考量其必要性而有判斷餘地。基
    此，本件聲請意旨雖陳述其聲請再審之事由，然觀諸聲請人
    所提出上揭事實、證據，一望即知係在原確定判決審判中已
    提出之證據，經法院審酌後捨棄不採，而不具新規性之實質
    要件，屬顯無理由且無從補正者，依前開說明及刑事訴訟法
    第429條之2之立法意旨，自無通知聲請人到場並聽取其意見
    之必要。　
五、綜上所述，再審聲請人前開聲請調查之證據及就提出證據資
    料所為之主張，或對於原確定判決審酌後認已毋庸再予調查
    之證據，重複提出聲請，或在原確定判決前已存在且經合法
    調查審酌，抑或未得以佐證再審聲請人本件聲請再審所主張
    之待證事實，核與刑事訴訟法第第429條之3第1項之有必要
    調查之證據、第420條第1項第6款及第3項、第420條第1項第
    1款所定之再審要件規定不合，聲請人聲請再審，顯無理由
    且無從補正，應予駁回。
據上論斷，依刑事訴訟法第434條第1項，裁定如主文。
中　　華　　民　　國　　110 　年　　6 　　月　　29　　日
                  刑事第二十庭  審判長法　官  王復生
　　　　　　　　　　　　　　　　　　　法　官  遲中慧
　　　　　　　　　　　　　　　　　　　法　官  蕭世昌
以上正本證明與原本無異。
如不服本裁定，應於裁定送達後10日內向本院提出抗告狀。
                                      書記官  吳建甫
中　　華　　民　　國　　110 　年　　6 　　月　　29　　日